臺灣高等法院刑事判決
109年度上訴字第1504號
上  訴  人  
即  被  告  王克傑


上列上訴人即被告因詐欺案件，不服臺灣士林地方法院109年度
訴字第39號，中華民國109年2月24日第一審判決（起訴案號：臺
灣士林地方檢察署108年度偵字第15505號），提起上訴，本院判
決如下：
    主  文
上訴駁回。
    事  實
一、王克傑意圖為自己不法之所有，明知並無職棒比賽門票可供
    販售，亦無完成門票交易之能力與真意，僅為騙取現金，竟
    於民國108年（起訴書誤載為107年）7月29日22時許，在新
    北市○○區○○路0巷00號4樓住處，以電腦網際網路連線至「城
    市通」網站(網址：www.citytalk.tw)，公開刊登：「售洽
    洽9/29門票」之訊息，佯稱有門票可供販售，而對公眾散布
    詐欺訊息，致江佳蓉上網瀏覽後陷於錯誤，欲向王克傑購買
    職棒比賽門票2張（1張票售價新臺幣<下同>2,000元、運費6
    0元），王克傑則使用行動通訊軟體LINE（帳號為000000000
    0）與江佳蓉聯絡，並提供中國信託銀行（銀行代碼822）之
    虛擬帳號「0000-0000-0000-0000號」，指示江佳蓉先匯入3
    ,000元以供其購買智冠科技股份有限公司（下稱智冠公司）
    經營之MyCard遊戲點數；然因江佳蓉於同年月30日8時4分許
    ，逕自將全部款項4,060元匯至上述虛擬帳號，因匯入金額
    （4,060元）無法與該購買遊戲點數特定交易之正確金額（3
    ,000元）相吻合，導致交易失敗及儲值失敗，王克傑因而無
    法取得該遊戲點數。嗣因王克傑未能交付門票，且江佳蓉向
    中國信託銀行與智冠公司查詢，得悉上述虛擬帳號為網路遊
    戲點數交易之用，始知受騙。
二、案經臺北市政府警察局大同分局報告臺灣士林地方檢察署檢
    察官偵查起訴。
    理  由
一、認定犯罪事實所憑之證據及理由： 
  ㈠上訴人即被告王克傑經本院合法傳喚，並未於準備程序及審
    判期日到庭，然上開事實，業據被告於偵訊及原審審理時坦
    承不諱（見108偵15505卷第67頁，109訴39卷第66頁、第75
    至76頁），並經被害人江佳蓉指訴甚詳（見同前偵卷第13至
    15頁），且有臺北市政府警察局大同分局民族路派出所陳報
    單、受理各類案件紀錄表、內政部警政署反詐騙案件紀錄表
    、臺北市政府警察局大同分局民族路派出所受理詐騙帳戶通
    報警示簡便格式表、受理刑事案件報案三聯單、台北富邦銀
    行信用卡影本、LINE對話紀錄、台新銀行自動櫃員機交易明
    細、金融機構聯防機制通報單、智冠科技MyCard會員點數交
    易明細、通聯調閱查詢單（見同前偵卷第9、11、17至19、2
    1、25、27至31、33、35、37至41頁）、中國信託銀行108年
    11月29日中信銀字第108224839262501號函、108年12月16日
    中信銀字第108224839273642號函（見108審訴653卷第33、4
    5頁）、台北富邦商業銀行瑞湖分行109年5月13日北富銀瑞
    湖字第1090000023號函及檢送之交易明細（本院卷第63至65
    頁）在卷可稽，核與被告於偵訊及原審之自白相符，足堪採
    信。
　㈡被告上訴狀雖載稱其並無詐騙被害人之意，係因被害人自行
    將錢匯出，且匯出之金額與其要求之金額不符，致其以為被
    害人並非真心想購買門票，故不再與被害人聯繫接觸，該款
    項目前尚在MyCard遊戲公司，其並無詐欺意圖云云。然查，
    本案中國信託銀行虛擬帳號「0000-0000-0000-0000」之交
    易，係消費者購買智冠公司經營之MyCard遊戲點數時，選擇
    以銀行帳號轉帳之方式為付款，由銀行隨機配發1組虛擬銀
    行帳號供消費者轉帳完成消費使用，需將與該筆交易吻合之
    正確金額匯入虛擬帳號，始得完成該特定交易，匯入之金額
    超過或未達均將造成交易失敗之結果，本案交易之正確交易
    金額為3,000元，惟因匯入之款項為4,060元，其金額無法與
    特定交易相吻合，故導致交易失敗及儲值失敗，並無款項實
    際入帳等情，有智冠公司108年12月24日智法字第108122400
    1號函、109年6月16日智法字第1090616001號函在卷可參（
    見108審訴653卷第47至49頁，本院卷第69頁）。依被告與被
    害人之LINE對話紀錄，被告提供前述中國信託之虛擬帳戶供
    被害人匯款時，固要求被害人先匯款3,000元，然因被害人
    逕自將全部款項4,060元匯至上述虛擬帳號，其匯入金額（4
    ,060元）無法與該購買遊戲點數特定交易之正確金額（3,00
    0元）相吻合，導致交易及儲值失敗，被告因而未交易成功
    及未獲取遊戲點數；又被告於偵訊及原審審理時自承其實際
    上並無職棒門票可出售予被害人，係因無工作又要撫養女兒
    ，一時失慮方觸法等語（見108偵15505卷第67頁，109訴39
    卷第76頁），足認被告明知並無職棒比賽門票可供販售，亦
    無完成門票交易之能力與真意，僅為騙取現金，而以網際網
    路刊登販售門票訊息，吸引被害人與其交易而匯款，自已著
    手於詐欺取財行為，僅因被害人匯款之金額與該虛擬帳號所
    能接受之特定金額不符而交易失敗，被告未能獲取遊戲點數
    之財物而屬未遂。是縱係因被害人未依被告指示匯款致交易
    失敗、被告亦未收到款項或遊戲點數，亦不影響被告具有不
    法所有意圖及詐欺故意之認定，被告所辯即不足採。
　㈢綜上，本案事證明確，被告犯行堪以認定，應依法論科。
二、論罪：　
　㈠刑法第339條之4加重詐欺罪，關於第1項第3款「以廣播電視
    、電子通訊、網際網路或其他媒體等傳播工具，對公眾散布
    而犯之。」之加重事由，其立法理由已敘明：「考量現今以
    電信、網路等傳播方式，同時或長期對社會不特定多數之公
    眾發送訊息施以詐術，往往造成廣大民眾受騙，此一不特定
    、多數性詐欺行為類型，其侵害社會程度及影響層面均較普
    通詐欺行為嚴重，有加重處罰之必要，爰定為第3款之加重
    處罰事由。」是刑法第339條之4第1項第3款之加重詐欺罪，
    須以對不特定多數之公眾散布詐欺訊息為要件。行為人雖利
    用廣播電視、電子通訊、網際網路或其他媒體等傳播工具犯
    罪，倘未向公眾散布詐欺訊息，而係針對特定個人發送詐欺
    訊息，僅屬普通詐欺罪範疇。行為人若係基於詐欺不特定民
    眾之犯意，利用網際網路等傳播工具，刊登虛偽不實之廣告
    ，以招徠民眾，遂行詐騙。縱行為人尚須對受廣告引誘而來
    之被害人，續行施用詐術，始能使之交付財物，仍係直接以
    網際網路等傳播工具向公眾散布詐欺訊息，無礙成立加重詐
    欺罪（最高法院107年度台上字第907號、109年度台上字第5
    75號判決意旨參見）。查被告係以電腦網際網路連線至「城
    市通」網站(網址：www.citytalk.tw)，公開刊登：「售洽
    洽9/29門票」之訊息，佯稱有門票可供販售，而對公眾散布
    詐欺訊息，致江佳蓉上網瀏覽後陷於錯誤，欲向王克傑購買
    職棒比賽門票，業據被害人指述明確，被告亦坦承上情（見
    同前偵卷第13至14頁、第67頁），足徵被害人與被告聯繫，
    係因被告在網站上刊登販賣門票之訊息，是被告之詐欺犯行
    係以網際網路對不特定公眾散布訊息為之，被害人係因該詐
    欺訊息而受吸引，縱嗣後被告與被害人係以通訊軟體LINE之
    方式，聯繫洽談購票付款等細節，被告亦係對受廣告引誘而
    來之被害人，續行施用詐術方得以使之交付財物，然揆諸上
    揭說明，均仍無礙於犯罪之成立。
　㈡核被告所為，係犯刑法第339條之4第2項、第1項第3款之以網
    際網路對公眾散布而犯詐欺取財未遂罪。又被告已著手於加
    重詐欺取財行為之實行而不遂，為未遂犯，應依刑法第25條
    第2項規定，按既遂犯之刑減輕之。
三、駁回上訴之理由：
　  原審經審理之結果，亦同前開認定，並審酌被告正值青壯，
    竟不思以正途賺取所需，利用網際網路向公眾散布不實買賣
    交易訊息，欲詐取他人財物，所為實不足取，斟酌被告之素
    行、犯罪之動機、目的、手段、自陳高中畢業之教育智識程
    度、目前從事餐飲業、月薪約3多萬元、單身、尚有1名子女
    待其扶養之家庭生活經濟狀況、犯罪後之態度及本件犯行止
    於未遂等一切情狀，量處有期徒刑6月，經核其認事用法並
    無違誤，量刑亦屬妥適。被告上訴辯稱並無詐騙被害人之故
    意及意圖云云，並不足採，已如前述，是其上訴並無理由，
    應予駁回其上訴。
四、被告經合法傳喚無正當理由不到庭，爰不待其陳述逕行判決
    。
據上論斷，應依刑事訴訟法第368條、第371條，判決如主文。
本案經檢察官吳爾文提起公訴，檢察官侯千姬到庭執行職務。
中　　華　　民　　國　　109 　年　　8 　　月　　20　　日
              　  刑事第九庭審判長法　官　潘翠雪
　　　　　　　　　　　　　　　　　法　官  陳俞婷
　　　　　　　　　　　　　　　　　法　官  林庚棟
以上正本證明與原本無異。
如不服本判決，應於收受送達後20日內向本院提出上訴書狀，其
未敘述上訴之理由者並得於提起上訴後20日內向本院補提理由書
（均須按他造當事人之人數附繕本）。「切勿逕送上級法院」。
                                　書記官  彭威翔
中　　華　　民　　國　　109 　年　　8 　　月　　21　　日
附錄本案論罪科刑法條全文
中華民國刑法第339條之4：
犯第339條詐欺罪而有下列情形之一者，處1年以上7年以下有期
徒刑，得併科1百萬元以下罰金：
一、冒用政府機關或公務員名義犯之。
二、三人以上共同犯之。
三、以廣播電視、電子通訊、網際網路或其他媒體等傳播工具，
    對公眾散布而犯之。前項之未遂犯罰之。